【裁判字號】    98,台上,6019
【裁判日期】    981015
【裁判案由】    偽造文書
【裁判全文】
最高法院刑事判決            九十八年度台上字第六０一九號
上  訴  人  甲○○
上列上訴人因偽造文書案件，不服台灣高等法院中華民國九十八
年八月七日第二審更審判決（九十八年度上更(一)字第二六六號，
起訴案號：台灣台北地方法院檢察署九十二年度偵字第二一七四
四號），提起上訴，本院判決如下：
    主  文
上訴駁回。
    理  由
按刑事訴訟法第三百七十七條規定，上訴於第三審法院，非以判
決違背法令為理由，不得為之。是提起第三審上訴，應以原判決
違背法令為理由，係屬法定要件。如果上訴理由書狀並未依據卷
內訴訟資料，具體指摘原判決不適用何種法則或如何適用不當，
或所指摘原判決違法情事，顯與法律規定得為第三審上訴理由之
違法情形，不相適合時，均應認其上訴為違背法律上之程式，予
以駁回。本件原判決已敘明依憑證人杜明娟、李松林、賴永興、
潘福財於法務部調查局台北市調查處調查員詢問（下稱警詢）、
檢察事務官詢問、檢察官訊問時及第一審、原審之證述，佐以上
訴人甲○○於第一審、上訴審及原審之供述，並有台灣銀行總行
民國九十年九月十日（九０）銀營乙密字第15925 號、台灣銀行
營業部(一)九十四年九月十五日營一存字第09400086681 號函在卷
可稽，資以認定上訴人有原判決事實欄所記載之犯罪事實。對於
上訴人所辯：伊僅係受徐秀津之託，於九十年四月間，陪同杜明
娟前往台灣銀行，開立帳號000000000000、戶名杜明娟之活期儲
蓄存款帳戶（下稱本帳戶），及於九十年六月二十一日，將未填
寫帳號、戶名、金額之「資金徵信同意書」交付李松林而已，並
未共同行使經變造、偽造之本帳戶存摺內頁、「台灣銀行營業部
存款餘額證明書」等私文書，亦不知各該私文書之內容云云，何
以不足採取，亦已憑卷內證據資料，於理由內詳為指駁說明。因
而撤銷第一審不當之科刑判決，改判就起訴之犯罪事實，變更檢
察官所引應適用之法條，並依刑法第五十五條之想像競合犯規定
，從一重論處上訴人共同行使偽造私文書，足以生損害於他人罪
刑，及諭知相關之從刑，並適用中華民國九十六年罪犯減刑條例
之相關規定，減其宣告刑二分之一，暨諭知有期徒刑易科罰金之
折算標準；又說明不能證明上訴人有被訴刑法第三百三十九條第
三項、第一項之詐欺取財未遂犯行，惟檢察官認為此與經論罪科
刑部分，有九十五年七月一日修正施行前刑法第五十五條之牽連
犯之裁判上一罪關係，爰不另為無罪之諭知。原判決已敘明所憑
之證據及其認定之理由，所為論斷與卷內證據資料相符，從形式
上觀察，並無何違背法令之情形存在。上訴意旨略以：(一)上訴人
就本帳戶存摺有無記載二十億元存款一事，於事先並不知情，係
直至檢察官提示相關台灣銀行函件，始得知其情，即上訴人於偵
查、審判中亦從未供述事先知情。原審在缺乏任何證據資料可憑
之情形下，即率認上訴人就本帳戶並無二十億元存款一節，並不
否認，顯屬採證違法。(二)潘福財於第一審係證稱：伊不清楚所謂
二十億元資金之來源。伊是認識上訴人，但在處理本件「資金證
明」之前，並未見過上訴人。伊在「聖瑪莉餐廳」聽到有人提到
上訴人之姓名，係指有人提到幕後有上訴人這個人。仲介業很忌
諱告知幕後人士是誰，否則伊會直接去找那個人等語。上述潘福
財之證詞，實在語焉不詳，根本無從據以證明上訴人在提供「資
金證明」過程，係擔任何種角色，以及資金是否來自上訴人等項
。詎原判決竟採取與待證事實不相干之潘福財所證上情，資為認
定上訴人犯罪事實之依據，有判決不適用法則之違法。(三)賴永興
於警詢及檢察事務官詢問時係陳述：於九十年四月初，伊友人黃
瑞辰提起李松林擁有資金從事資金週轉，以賺取利息，而吳景盛
則有管道提供需求資金者，若事成會支付佣金。又李松林提及要
找年輕單純之人擔任人頭，伊才找來杜明娟，於九十年四月十日
，至台灣銀行開戶，並交待杜明娟將開戶取得之資料交付李松林
指定之人，杜明娟有依指示處理等情；李松林於檢察官訊問時及
第一審則證稱：伊係於賴永興與杜明娟一度操作提供資金證明失
敗後，才經沈瑞仁介紹認識賴永興。伊向上訴人提起此事，上訴
人自稱有能力提出資金證明，但杜明娟之證件資料遭前次金主及
仲介扣留，才重新申請國民身分證辦理相關手續。嗣賴永興找到
「資金證明」之買主，卻找不到上訴人，才委託伊幫忙處理等語
，足認賴永興、李松林之證詞並不相符，李松林顯係為推卸自己
責任，而虛偽陳述嫁禍上訴人。原審併予採取賴永興與李松林所
證相互矛盾之證詞，據以認定上訴人犯罪事實，有判決理由矛盾
之違法。(四)李松林於檢察官訊問時證稱：上訴人有二次邀約伊通
知吳景盛至台灣銀行總行交割，伊係在銀行外面等候，上訴人則
進入銀行等待買主，但買主均未出現，伊因而相信上訴人之說法
等語。倘上訴人明知「台灣銀行營業部存款餘額證明書」係屬偽
造，應避之唯恐不及，豈敢停留在台灣銀行內，面臨事發遭逮捕
之危險。原判決不採取上開有利於上訴人之事證，並未說明理由
，有判決理由不備之違法云云。經查：(一)證人之陳述前後不符或
相互間有所歧異，究竟何者為可採，事實審法院非不可本於經驗
法則或論理法則，斟酌其他情形，作合理之比較，定其取捨；若
其基本事實之陳述與真實性無礙時，仍非不得予以採信，非謂一
有不符或矛盾，即認其全部均為不可採信。從而供述之一部認為
真實者，予以採取，自非證據法則所不許。又證據之取捨與證據
之證明力如何，均屬事實審法院得裁量、判斷之職權；苟其此項
裁量、判斷，並不悖乎經驗法則或論理法則，又於判決內論述其
何以作此判斷之心證理由者，即不得任意指摘其為違法，而據為
提起第三審上訴之合法理由。查(1)原判決係說明本帳戶並無二十
億元存款，且上訴人亦無二十億元資金可供存入本帳戶等情，為
上訴人所不否認（見原判決第六頁），並未指明上訴人承認或認
定上訴人於事前已知本帳戶並無二十億元之事，尚無不合。上訴
意旨指稱原審率認上訴人於事前已知本帳戶並無二十億元資金，
係採證違法云云，與原判決所為說明不符，應係出於誤會所致，
自不屬依據卷內資料而為具體指摘之適法上訴第三審理由。(2)潘
福財於第一審係證述：林泰維有跟伊表明「資金證明」係上訴人
拿出來，但林泰維並未表明其何以知悉「資金證明」係上訴人所
提出（嗣改稱有人講是上訴人所提出）。當時很多人在場，在他
們講話當中，聽到有上訴人這個人，就是說幕後人士有包括上訴
人。仲介業很忌諱告知幕後人士是誰，否則伊會直接去找那個人
等語（見第一審卷一第五六至五九頁）。原判決係援引上述潘福
財之證詞，據以佐證上訴人所辯其僅於九十年六月二十一日，受
徐秀津之託，將未填寫帳號、戶名、金額之「資金徵信同意書」
交付李松林而已，對其餘事項不知情云云，不足採信，而應以李
松林所證「台灣銀行營業部存款餘額證明書」等文件係上訴人交
付李松林等情，為合理可信（見原判決第九頁），並非據以認定
上訴人在提供「資金證明」過程，係擔任何種角色，及資金是否
來自上訴人，尚與事理無違，係其採證、認事職權之行使，於法
尚屬無違。(3)上訴意旨所指賴永興於警詢及檢察事務官詢問時之
陳述，與李松林於檢察官訊問時及第一審之證述，對照杜明娟、
吳景盛於原審之證述（見原審卷第五０至五四頁），可知僅係簡
繁之別，尚無明顯齟齬存在。原判決認為上開賴永興、李松林之
陳述，大致相符，併予採取，資為認定上訴人犯罪事實之依據，
核屬其採證、認事職權之行使，並無不合（見原判決第七至九頁
）。上訴意旨指摘原判決一併採取賴永興、李松林所為矛盾不合
之陳述，作為論斷之依據，有判決理由矛盾之違法云云，亦非依
據卷內訴訟資料所為具體指摘之上訴第三審適法理由。(二)李松林
於檢察官訊問時證稱：上訴人二次邀約伊通知吳景盛至台灣銀行
總行交割，伊在銀行外面等候，上訴人則在銀行內等待買主，但
買主均未出現等語（見九十一年度偵字第一四五八九號影印卷第
一四七頁）。查上訴人停留在台灣銀行之際，並非必然會即時暴
露犯行，又即使犯行曝光，亦非必然不能立即走避，不能以上訴
人與吳景盛等人相約在台灣銀行內接洽，即據以認定上訴人不知
「台灣銀行營業部存款餘額證明書」等文件係屬偽造。李松林於
檢察官訊問時所證上情，自不屬有利於上訴人之事證。原判決未
贅為說明其不予採取之理由，難認有判決理由不備之違法。上訴
意旨仍執前詞，再為事實上之爭執，或徒憑己見，就原審調查、
取捨證據及判斷其證明力之適法行使，及判決內已明白論斷之事
實，任意指摘為違法，核均非適法之第三審上訴理由。應認其上
訴為違背法律上之程式，予以駁回。
據上論結，應依刑事訴訟法第三百九十五條前段，判決如主文。
中    華    民    國  九十八  年    十    月   十五   日
                      最高法院刑事第十二庭
                          審判長法官  黃  一  鑫
                                法官  張  春  福
                                法官  林  勤  純
                                法官  李  錦  樑
                                法官  陳  國  文
      本件正本證明與原本無異
                                      書  記  官
中    華    民    國  九十八  年    十    月  二十一  日
                                                    m


司法院資訊處製作；財團法人民間司法改革基金會備份。
